臺灣高等法院刑事判決　　　　　　　　94年度上訴字第2659號
上　訴　人
即　被　告　庚○○
　　　　　　　　　　16號
指定辯護人　本院公設辯護人　丁○○
上列上訴人因強盜案件，不服臺灣新竹地方法院93年度訴字第29
8號，中華民國94年6月13日第一審判決（起訴案號：臺灣新竹地
方法院檢察署93年度偵字第928號），提起上訴，本院判決如下
：
    主  文
上訴駁回。
    事  實
一、庚○○前曾於民國83年10月間，因違反麻醉藥品管理條例案
    件，經臺灣高等法院判處有期徒刑8月確定；嗣於84年6月間
    ，復因違反麻醉藥品管理條例案件，經臺灣基隆地方法院判
    處有期徒刑9月確定，二罪並接續執行，嗣於85年4月13日因
    縮短刑期假釋出獄；又於85年10月間，再因違反麻醉藥品管
    理條例案件，經臺灣基隆地方法院判處有期徒刑7 月確定，
    前案假釋亦遭撤銷並接續執行，而於87年8月31日縮短刑期
    執行完畢。
二、詎庚○○仍不知警惕，其於92年5月3日下午1時許，騎乘其
    同居女友己○○之子丙○○所有車號PPI─785號重型機車，
    附載己○○，二人騎至新竹縣竹北市○○路172號甲○○○○○○○附近時，因己○○臨時腹痛，庚○○乃自甲○○○○○○○側門旁之死巷騎進水果攤後門後方之停車場，讓己○○自行下車在水果攤後門約6、7公尺處外之樹下方便，庚○○則騎出至巷口欲尋找衛生紙不著後又折回水果攤後門與
    上完廁所之己○○會合，庚○○因見水果攤靠近後門內側攤
    架上放有水果攤顧店小姐戊○○所有之黑色皮包一個，遂臨
    時起意，以眼神嘴角示意己○○入內竊取，而與己○○基於
    意圖為自己不法所有之犯意聯絡，趁人在櫃檯之戊○○不注
    意之際，由己○○自後門衝入店內，竊取攤架上之黑色皮包
    ，庚○○則騎乘機車在後門接應，己○○得手後旋即沿原路
    自後門衝出店外，戊○○見狀大叫「小偷」，己○○情急之
    下，將竊得之黑色皮包丟棄在水果攤後門門口並坐上庚○○
    接應之機車後座，循原路於後門沿水果攤鐵皮屋外圍再至側
    門旁之小巷，斯時戊○○亦立即赤腳自櫃檯衝至側門追出而
    在側門旁之巷口處攔下庚○○之機車，並拉住己○○手臂而
    質問追討皮包，己○○直呼沒有拿並向戊○○出示身上之物
    確無戊○○之皮包，惟庚○○因惱羞成怒遂兇惡的怒罵戊○○，戊○○遂拉住庚○○手臂不讓渠等離開，惟庚○○仍執
    意騎車離開遂緩慢騎動機車，而拖拉戊○○約二公尺之遠，
    庚○○並因重心不穩，與己○○雙雙跌倒在地，戊○○之右
    腳食指、中指的腳趾則因與地面摩擦而擦傷（傷害部分未經
    告訴），嗣戊○○因庚○○、己○○二人手中確無其所失竊
    皮包，只得任令渠等二人離去，稍後戊○○並在水果攤後門
    發現遭竊之皮包，乃報警經由車號循線查獲上情。
三、案經戊○○訴由新竹縣警察局竹北分局報請臺灣新竹地方法
    院檢察署檢察官偵查起訴。
    理  由
一、上訴人即被告庚○○之供述及辯解：
    訊據被告庚○○固不否認曾於上開時間騎乘車號PPI─785號
    重型機車搭載同案被告己○○至甲○○○○○○○後方停車
    場，讓己○○自行下車在水果攤後門約6、7公尺處外之樹下
    方便，嗣復騎乘機車搭載己○○，行至水果攤側門旁之巷口
    時為告訴人追出攔下，並與告訴人爭吵拉扯之事實，惟矢口
    否認有何共同竊盜或準強盜之犯行，辯稱：伊沒有以眼神嘴
    角示意己○○入內竊取告訴人皮包，告訴人大叫「小偷」，
    伊在場並沒有聽到，亦不知己○○有竊盜之情事，伊進入巷
    內載己○○出來，告訴人不發一語即將伊機車推倒云云。
二、認定犯罪事實所憑之證據及理由：
  (一)上開竊盜之事實，已據同案被告己○○於偵訊、原審時供明
    （見偵查卷第42頁、原審卷第36、131、133頁），嗣於本院
    審判程序中仍明確證陳：「因我腹痛，所以我才去『珍果源
    水果攤』後面樹下便便，然後被告庚○○用眼角示意我『珍
    果源水果攤』內有黑黑的東西，不知是什麼東西，要我進去
    拿給他看，我拿到皮包，因證人戊○○有喊『小偷、搶劫』
    等語，我就趕快丟在後門口後面，我們作這種事情已經不止
    這一次，這種情形已經有很多次了，我們已經很有默契了」
    等語在卷（見本院卷第63頁），核與告訴人所稱：有聽到機
    車進來停車場的聲音，從櫃檯左前方看到一男一女騎機車從
    巷子進入停車場，從聽到機車聲音到發生皮包被偷之事距離
    約五分鐘，當時只有那輛機車進來，之後就發生本件，伊看
    到己○○拿了皮包後，伊從側門追出去過程有聽到機車從後
    門騎到側門的聲音等語（見偵查卷第40頁、原審卷第115、1
    19-120頁），及證人乙○○所述：有看到一男一女騎機車進
    去巷子，男的過不久自己一人騎機車出來，又過不久就發生
    本案己○○拿被害人皮包的事情等語（見原審卷第128頁）
    ，情節大致相符。雖同案被告己○○、證人乙○○及告訴人
    三人，就被告庚○○折返巷子之時間；告訴人拉住己○○時
    己○○是否已上車等細節部分供述略有出入，惟案發時間距
    今已久，難免對此細節部分有所遺忘，三人彼此陳述因此互
    有些許不符，亦屬合理。
  (二)被告庚○○質疑同案被告己○○精神異常，說謊乙節：
    按被告庚○○「示意」己○○行竊一節，業經同案被告己○○證述綦詳，被告於原審中一度辯以：「己○○說謊她自己
    知道，而且她精神有問題」等語，惟查同案被告己○○雖曾
    因施用安非他命導致器質性精神病，而於82年9月2日至82年
    9月21日、91年1月24日至91年1月29日前往行政院衛生署草
    屯療養院住院治療，有病歷摘要乙份在卷可稽（見原審卷第
    78頁），然之後即未再發病，案發時及在原審法院審理時精
    神狀況均屬正常，乃為同案被告己○○所供明，告訴人亦證
    稱：看不出案發時同案被告己○○有無異狀（見原審卷第13
    8、117頁），且被告嗣於本院審理時，經審判長詢以對二人
    上開之供述有何意見時，亦明確表示無意見（見本院卷第66
    頁），是同案被告己○○之供述並無因精神異常而不可採信
    之情形。
  (三)被告庚○○辯稱在場未聽見告訴人大叫「小偷」等語，亦不
  　知己○○有竊盜情事乙節：
  　惟告訴人發現同案被告己○○進入其店內竊取皮包後即大喊
    「小偷」等語，音量大到人在30公尺外之對街警衛室之證人
    乙○○均有聽到（見原審卷第126頁），被告庚○○人即在
    水果攤旁邊豈有可能未聽到而不知己○○竊盜之情事？所辯
    殊違常理，顯係卸責之詞。又其於原審中復辯稱：告訴人不
    發一語即將伊機車推倒，伊有要求報警處理云云，然機車係
    在拉扯間倒地，並非告訴人所推倒，被告庚○○並未說要報
    警處理一節，除為告訴人所陳明外，亦經證人乙○○證述屬
    實（見原審卷第114、121、124、128頁），果如被告庚○○
    所辯未與被告己○○謀議行竊告訴人皮包，被告庚○○於無
    端遭告訴人攔阻、質問、拉扯，依常情應當會向被告己○○
    詢問何以遭告訴人指訴行竊，究有無告訴人所指行竊情事，
    然被告庚○○均捨此不為，反而搭載被告己○○一味亟欲離
    開現場，在在與常情相違，益見其係因事跡敗露遂欲逃離現
    場之內情。
  (四)綜上所述，被告庚○○所辯未示意被告己○○竊取店內皮包
    ，並推由被告己○○下手行竊，其則在旁把風接應而共同竊
    取告訴人皮包云云，均為卸責之詞，洵不足採，此外，並有
    現場模擬照片三張、機車照片三張、告訴人所繪水果攤店內
    位置圖乙份等附卷足佐，是被告庚○○之竊盜犯行，事證明
    確，洵堪認定，應予依法論科。
三、論罪：
  (一)核被告庚○○所為，係犯刑法第320條第1項之竊盜罪，其與
  　同案被告己○○間有犯意聯絡及行為分擔，應論以共同正犯
    。
  (二)公訴意旨雖以：被告二人於竊盜犯行得手後，經告訴人追出
    在水果攤巷口捉住被告庚○○之手臂，詎被告二人為脫免逮
    捕，竟加速機車油門逃跑，因此拖拉告訴人達二公尺之遠，
    當場施強暴行為，致告訴人戊○○之腳趾因此受傷，因認被
    告二人涉有刑法第329條準強盜罪嫌，而變更起訴法條。惟
  　按刑法第329條之準強盜罪之成立，必須以竊盜或搶奪之時
    ，因防護贓物、脫免逮捕或湮滅罪證，而當場施以強暴、脅
    迫為構成要件。除有竊盜、搶奪行為之外，尚須為防護贓物
    、脫免逮捕、湮滅罪證之目的，而有當場實施強暴、脅迫之
    行為，始足當之。訊據被告二人堅詞否認有何準強盜犯行，
    被告庚○○辯稱：是伊與己○○要騎機車離開時，告訴人不
    發一語即過來將伊騎乘中之機車推倒等語。被告己○○則辯
    稱：告訴人拉住伊手時，伊並沒有跑，伊尚且制止被告庚○○不要與告訴人爭吵拉扯等語。經查，同案被告己○○於被
  　告庚○○怒罵告訴人時尚制止被告庚○○，且在被告庚○○
    堅持騎車離開過程，己○○並沒有講任何話，此節業經告訴
    人證述無誤（見原審卷第112、121頁），是同案被告己○○
    就被告庚○○與告訴人爭吵、拉扯及騎乘機車而拖拉告訴人
    之行為，尚乏犯意之聯絡。又告訴人固於拉住被告庚○○手
    臂後，因機車移動而遭拖拉二公尺，腳趾頭因此擦傷，然參
    以告訴人於原審所述：伊曾攔下己○○拉其手臂質問，己○○一直說她沒有拿伊的包包，因伊的包包蠻大，ㄧ眼即可
    看出己○○身上沒有包包，後來伊就把己○○放開，己○○
    走到機車坐上後座，伊有跟過去，被告陳鴻明很凶，一直罵
    伊，一副要打人的樣子，伊就不讓他走，抓住他的右手臂，
    說要叫警察處理等情（見原審卷第111、112頁）；及告訴
    人所陳明，被告庚○○除騎乘機車外，僅有甩開告訴人手之
    舉動（見原審卷第117頁）；暨證人乙○○所證述：被告
    庚○○係慢慢騎動機車，因告訴人拉著被告庚○○，機車遂
    在移動拉扯中倒地（見原審卷第124、125頁），綜合研判，
    顯見被告庚○○騎乘機車，僅係趁告訴人尚未發覺渠等丟棄
    在水果攤後門門口之皮包，復於渠二人身上查無贓物，一時
    間無法明確指證攔阻逮捕，而急欲離開現場，難謂已屬施強
    暴脅迫，即與刑法第329條規定以當場實施強暴脅迫者為限
    之構成要件有間，尚難遽以該罪相繩。是公訴人認被告二人
    係犯刑法第329條之準強盜罪，容有未洽，惟因與本件竊盜
    之社會基本事實同一，爰依法變更起訴法條。
  (三)被告庚○○有如事實一、(一)所載有期徒刑執行完畢之前科，
    有臺灣高等法院被告全國前案紀錄表乙份在卷可稽，茲於執
    行完畢後五年內再犯本件有期徒刑以上之罪，應依刑法第47
    條規定，論以累犯，並加重其刑。
  (四)被告庚○○、己○○雖另共同於92年6、7月間連續犯數次竊
    盜案件，經臺灣新竹地方法院以93年度易字第195號判決分
    別判處有期徒刑6月、4月確定，有該判決附卷可參，惟本件
    被告二人竊取告訴人戊○○皮包純係因如廁經過，偶然發現
    而臨時起意竊取，與前揭判決所載之數次竊盜案件行竊係為
    出售獲利，二者並無關聯之處，此節業經被告己○○供承在
    卷（見原審卷第138、139頁），是本件竊盜犯行與被告前開
    業經判決確定之竊盜案件並無裁判上一罪關係，附予敘明。
四、駁回上訴之理由：
    原審認被告庚○○共同竊盜犯行，罪證明確，適用刑事訴訟
    法第369條第1項前段、第364條、第299條第1項前段、第300
    條，刑法第28條、第320條第1項、第47條、第41條第1項，
    罰金罰鍰提高標準條例第1條前段、第2條規定，並審酌被告
    素行不佳，正值壯年，竟不思以正當方法賺取所需，未尊重
    他人之財產權，任意竊取他人財物，行竊次數為一次，所竊
    皮包已由告訴人自行尋回，告訴人並無財物損失，而被告於
    案發現場遭告訴人攔住質問時竟怒罵告訴人，且始終否認犯
    行，犯後態度誠屬不佳等一切情狀，判處被告庚○○有期徒
　　刑陸月，如易科罰金，以佰元折算壹日，核無不當，量刑
  　亦屬妥適，被告仍執陳詞，上訴空言否認犯罪，指摘原判決
    不當，顯無理由，自應予以駁回。
五、適用法律：
據上論斷，應依刑事訴訟法第368條，判決如主文。
本案經檢察官鄭龍照到庭執行職務。
中　　華　　民　　國　　94　　年　　10　　月　21　　日
　　　　　　　　　刑事第二十一庭審判長法　官  溫耀源
　　　　　　　　　　　　　　　　　　  法　官  周政達
　　　　　　　　　　　　　　　　　　  法　官  邱同印
以上正本證明與原本無異。
檢察官如不服本判決，應於收受送達後十日內向本院提出上訴書
狀，其未敘述上訴之理由者並得於提起上訴後十日內向本院補提
理由書（均須按他造當事人之人數附繕本）。
被告不得上訴。
          　　　　　　　　　　　　　　書記官  莊昭樹
中　　華　　民　　國　　94　　年　　10　　月　　21　　日
附錄：本案論罪科刑法條全文
刑法第320條第1項：
意圖為自己或第三人不法之所有，而竊取他人之動產者，為竊盜
罪，處五年以下有期徒刑、拘役或五百元以下罰金。
